【裁判字號】    97,交聲,576
【裁判日期】    970530
【裁判案由】    聲明異議
【裁判全文】
臺灣彰化地方法院交通事件裁定         97年度交聲字第576號
原處分機關  交通部公路總局臺中區監理所彰化監理站
即移送機關
異  議  人  甲○○
即受處分人
上列異議人即受處分人因違反道路交通管理處罰條例案件，對於
交通部公路總局臺中區監理所彰化監理站民國97年4 月3 日所為
之處分（彰監四字第裁64─ZDB093000 號），聲明異議，本院裁
定如下：
    主  文
原處分撤銷。
甲○○不罰。
    理  由
一、按法院受理交通事件，準用刑事訴訟法之規定，道路交通管
    理處罰條例第89條前段定有明文，又按聲明異議案件之處理
    ，除準用刑事訴訟法有關規定外，依道路交通案件處理辦法
    之規定處理之，道路交通案件處理辦法第4 條第1 項亦定有
    明文。上開條例給予當事人申辯及提出證據之機會，符合正
    當法律程序，與憲法第16條保障人民訴訟權之意旨並無抵觸
    ，亦經司法院大法官著有釋字第418 號解釋可參。再按犯罪
    事實應依證據認定之，無證據不得認定犯罪事實，刑事訴訟
    法第154 條第2 項亦有明文。是以法院於審理行為人違反道
    路交通管理處罰條例案件，當踐行完畢調查證據之程序後，
    為事實之認定時，如就原處分機關所認定之行為人違規之事
    實仍有合理之訴訟上懷疑，而無法百分之百確信行為人確有
    該當於道路交通管理處罰條例各該處罰條文之構成要件事實
    時，此際即應依訴訟上之待證事實「倘有懷疑，則從被告之
    利益作解釋」（in dubio pro reo）之證據法則，作對受處
    分人有利之認定。
二、原處分機關略以：異議人即受處分人甲○○所有之車牌號碼
    3507－LP號自小客車，於民國97年1 月20日上午5 時42分許
    ，行經國道一號北上274.3 公里處，因「速限100 公里，經
    雷達（射）測定行速為112 公里，超速12公里」之違規，而
    為內政部警政署國道公路警察局第四警察隊依法掣單舉發，
    並依違反道路交通管理處罰條例第33條第1 項第1 款、第63
    條第1 項之規定，於同年4 月3 日以彰監四字第裁64－ZDB0
    93000 號裁決書，裁處罰鍰新臺幣（下同）3000元，並記違
    規點數1 點，逾期則依裁決書處罰主文規定裁處，於法並無
    不合等語。
三、聲明異議意旨則以：伊於97年1 月19日將車牌號碼3507－LP
    號自小客車停放在住家附近，而於隔日上午10時30分許發現
    車牌遭竊，隨即委由案外人陳俊逸於同日上午11時30分至轄
    區之彰化縣秀水鄉秀安派出所報案，並經受理及製作筆錄在
    案，之後即陸續接到罰單，爰依法聲明異議，請求撤銷該處
    分等語。
四、經查：
    （一）本件異議人所有之車牌號碼3507－LP號自小客車，於
          97年1 月20日上午5 時42分許，行經國道一號北上27
          4.3 公里處，因「速限100 公里，經雷達（射）測定
          行速為112 公里，超速12公里」之違規，為內政部警
          政署國道公路警察局第四警察隊依違反道路交通管理
          處罰條例第33條第1 項第1 款之規定，掣單舉發其違
          規行為，並經原處分機關於97年4 月3 日以彰監四字
          第裁64-ZDB093000號裁決書裁處等情，固有上開舉發
          違反道路交通管理事件通知單、交通部公路總局臺中
          區監理所彰化監理站違反道路交通管理事件裁決書各
          1 紙及舉發違規照片1張在卷可稽。
    （二）惟查，異議人所有之編號3507－LP號自小客車車牌2
          面，確有以因失竊為由，經案外人陳俊逸於97年1 月
          20日上午11時30分向彰化縣警察局鹿港分局秀安派出
          所完成車牌失竊報案手續等情，有該派出所製作之調
          查筆錄、車輛協尋電腦輸入單各1 份存卷可查，是異
          議人前開車牌確已於97年1 月20日上午10時50分前某
          時失竊之事實，堪以認定。至懸掛上開車牌之自小客
          車雖於97年1 月20日上午5 時42分有上開交通違規事
          實，惟異議人之上開車牌既難排除有於同年1 月19日
          夜間至同年1 月20日上午10時50分為止間某時點遭竊
          之可能，則異議人是否係上開違規車輛之駕駛人，仍
          非無疑。況參諸本案內政部警政署國道公路警察局舉
          發違反道路交通管理事件通知單係於97年2 月22日擎
          單舉發，有該局公警局交字第ZDB093000 號舉發違反
          道路交通管理事件通知單1 紙在卷可憑，而異議人係
          於97年1 月20日上午11時30分即向彰化縣警察局鹿港
          分局秀安派出所報案車牌失竊等情，已如前述，是異
          議人於上開報案失竊之日期，應無可能已知悉其車牌
          有前開因超速違規遭舉發之事實，復衡以異議人經原
          處分機關裁處之罰鍰不過3000元，倘事實上並無車牌
          失竊之事實，而向警察機關申告，一旦查明所申告之
          被竊情節係出於虛構杜撰，依法須擔負刑法未指定犯
          人誣告罪之刑責，足認異議人並非知悉遭舉發違規在
          先，故為逃避本案罰鍰，而干冒刑法誣告罪刑責，挑
          戰國家刑罰權之理，益徵異議人前揭所述情節，應堪
          採信。
    （三）按道路交通管理處罰條例之立法目的乃為加強道路交
          通管理，維護交通秩序，確保交通安全，其本質在維
          持行政上之秩序，達成國家維持交通秩序之行政目的
          ，因而，對於違反本條例所規定行政上義務之行為人
          科處制裁，其性質上屬於行政秩序罰，準此，其處罰
          對象必限於違反行政上義務之人，倘非違反行政上義
          務之行為人，則無受行政秩序罰之理由。從而，異議
          人既已經於法定期間，以車牌失竊為由，向本院聲明
          異議，且依現有證據，尚難認定異議人即為上開違規
          車輛駕駛人，是異議人上開違規事實，證據即嫌不足
          ，依首揭證據法則，自應為對異議人有利之認定。
五、綜上，本件原處分機關依道路交通管理處罰條例第33條第1
    項第1 款、第63條規定，就異議人逕行裁處罰鍰3000元之處
    分並記違規點數1 點，未能斟酌異議人並非本件之違規駕駛
    人一節，即有未洽，原處分應予撤銷，另為異議人不罰之諭
    知。
六、據上論結，應依道路交通案件處理辦法第20條前段，裁定如
    主文。
中    華    民    國    97    年    5     月    30    日
                  交通法庭法  官  胡宜如
以上正本證明與原本無異。
如不服本裁定，應於裁定送達後5日內向本院提出抗告狀。
中    華    民    國    97    年    5     月    30    日
                          書記官  蕭秀吉


司法院資訊處製作；財團法人民間司法改革基金會備份。
